【裁判字號】    89,易,2013
【裁判日期】    900524
【裁判案由】    違反台灣地區與大陸地區人民關係條例
【裁判全文】
臺灣桃園地方法院刑事判決                        八十九年度易字第二一三號
    公  訴  人  臺灣桃園地方法院檢察署檢察官
    被      告  甲○○○股份有限公司
    代  表  人  周森光
    被      告  丁○○
右被告等因違反台灣地區與大陸地區人民關係條例案件，經檢察官聲請以簡易判決處
刑（八十九年度偵字第五０六九號、八十九年度偵字第八四八一號），本院改依通常
程序審理，判決如左：
    主  文
甲○○○股份有限公司、丁○○均無罪。
    理  由
一、公訴意旨略以：丁○○係甲○○○股份有限公司（下稱力寶公司）工地主任，負
    責工地之工作進度、人事、放款等業務，明知丙○○係大陸地區人民，因探親獲
    准來臺，並未經許可在臺工作，竟於民國八十八年十二月二日、三日，以每日新
    台幣 (下同）一千四百元之工資僱用大陸地區人民丙○○在桃園縣龜山鄉○○○
    路三一五號「大內高手」工地（下稱工地）從事臨時工，清理雜物、幫忙抬模板
    等工作，為警查獲。因認被告丁○○違反臺灣地區與大陸地區人民關係條例第十
    五條第四款之規定，應依同法第八十三條第一項論處，被告力寶公司應依同法第
    八十三條第四項論處云云。
二、按犯罪事實，應依證據認定之，無證據不得推定其犯罪事實；又不能證明被告犯
    罪者，應諭知無罪之判決，刑事訴訟法第一百五十四條、第三百零一條第一項分
    別定有明文。又事實之認定，應憑證據，如未發現相當證據，或證據不足以證明
    ，自不能以推測或擬制之方法，以為裁判之基礎，此有最高法院四十八年台上字
    第八六號判例要旨可供參照。
三、本件公訴人認被告力寶公司、丁○○涉犯前開犯行，無非係以乙○為力寶公司員
    工，因丙○○於八十八年十二月一日到前開工地找工作，當時乙○無法作主，嗣
    向被告丁○○報告並經其准許，翌日丙○○即開始上班，負責清理雜物等工作，
    祇工作兩天，被告丁○○交付二千八百元工資，由乙○轉交丙○○（見八十八年
    十二月十六日乙○之警訊筆錄），核與大陸地區人民丙○○所陳情節相符（見同
    日丙○○之警訊筆錄）為論據。惟訊據被告力寶公司代表人周森光及被告丁○○
  ，渠均堅決否認有右揭犯行，被告力寶公司代表人周森光辯稱：不知道丁○○於
    八十八年十二月二、三日僱用丙○○，他僱用誰沒有跟我講等語，被告丁○○辯
    稱：我是大內高手工地主任，乙○是我們請來看管工地的工人，因為整理工地人
    不夠，他說要找人幫忙，他沒有說他（指丙○○）是大陸來的，一樣花錢我為何
    不請年輕的，他如果對我說他（指丙○○）是大陸人士我就不會用他了，我沒有
    與丙○○接觸過等語。經查：（一）證人大陸人民丙○○係於八十八年十二月一
    日到被告力寶公司工地找工作，其係與乙○接洽，工作二天之工資亦是由乙○以
    電話聯絡，前去工地向乙○領取，此業據乙○與丙○○於警訊中供述在卷；（二
    ）證人丙○○於警訊中證稱：「乙○在我第一天工作時就有告訴他我是福建來探
    視臺灣女兒的，所以他知道，可是我從頭到尾都沒有和丁○○（即被告），丁○○和我也沒說過話，都是乙○傳他的話給我，要做什麼工作也是乙○叫我做的，
    所以丁○○是不是知道我是大陸來台探親身分，我不知道。」等語，於本院八十
    九年九月十三日審理時，又結證稱去過二天工作沒有接觸過被告丁○○及被告力
    寶公司代表人周森光，他沒有跟乙○講他是從大陸來探親的，薪水向陳（指乙○
    ）領的，他並指揮我工作等語，則證人盧遠迫既從未與被告丁○○實際接觸，均
    係透過乙○居中聯繫傳話，苟乙○並未告知被告丁○○盧遠迫係大陸人士，被告
    丁○○自無由得知所聘僱之人為大陸人士。（三）又證人乙○於警訊中雖證稱：
    因丙○○於八十八年十二月一日到前該工地找工作，伊無法作主，嗣向被告丁○○報告並經其准許，翌日丙○○即開始上班，負責清理雜物等工作，祇工作兩天
    ，被告丁○○交付二千八百元工資，由伊轉交丙○○等語，然其並未言及其知悉
    丙○○為大陸來台探親之大陸人士，亦未陳述其有告知被告丁○○，其所雇用之
    丙○○為大陸人士，自不得以乙○曾向被告丁○○報告並經其准許，與被告丁○○交付二千八百元工資由乙○轉交丙○○，即推測被告丁○○知悉丙○○為大陸
    人士；（四）再被告力寶公司支付國人臨時工每日薪資為一千三百元至一千五百
    元，此有電話談話記錄單（見本院桃園簡易庭八十九年桃簡字第一０五二號卷第
    九頁）在卷可稽，而被告丁○○交付乙○轉給證人丙○○二天之工資為二千八百
    元，並無偏低之情形，且查證人丙○○為民國二十二年六月三日出生之人，於八
    十八年十二月一日前往被告力寶公司工地找工作已六十六歲高齡，故被告丁○○
    所稱一樣花錢我為何不請年輕的，他如果對我說他（指丙○○）是大陸人士我就
    不會用他了，我沒有與丙○○接觸過等語，應屬可採。（五）綜上所述，被告力
    寶公司代表人周森光及被告丁○○所辯，屬可採信。此外，復查無其他具體事證
    ，足資證明被告力寶公司及被告丁○○涉有如公訴意旨所指之違反台灣地區與大
    陸地區人民關係條例罪嫌，應認無法證明被告力寶公司及被告丁○○犯罪，揆諸
    前揭刑事訴訟法規定，爰諭知無罪判決，以免冤抑。
四、本件檢察官係聲請簡易判決處刑，惟經本院認有刑事訴訟法第四百五十一條之一
    第四項但書第三款之情形，應改依通常程序審判之，併予敘明。
據上論斷，應依刑事訴訟法第四百五十二條、第三百零一條第一項，判決如主文。
本案經檢察官陳信譽到庭執行職務。
  中      華      民      國    九十    年      五      月    二十四    日
                                    臺灣桃園地方法院刑事第六庭
                                        法  官  林  春  鈴
右正本證明與原本無異。
如不服本判決，應於判決送達後十日內向本院提出上訴狀（應附繕本），上訴於臺灣
高等法院。
                                        書記官  江  世  亨
  中      華      民      國    九十    年      五      月    二十四    日


司法院資訊處製作；財團法人民間司法改革基金會備份。
